【裁判字號】    98,交聲,6
【裁判日期】    980119
【裁判案由】    違反道路交通管理處罰條例聲明異議
【裁判全文】
臺灣臺北地方法院交通事件裁定           98年度交聲字第6號
原處分機關  臺北市交通事件裁決所
異  議  人
即受處分人  甲○○
上列異議人即受處分人因違反道路交通管理處罰條例案件，對臺
北市交通事件裁決所於中華民國97年11月17日所為之處分（北市
裁罰字第裁22─C00000000號），聲明異議，本院裁定如下：
    主  文
原處分撤銷。
甲○○計程車駕駛人，未向警察機關辦理執業登記，領取執業登
記證，即行執業，處罰鍰新臺幣壹仟伍佰元。
    理  由
一、原處分意旨略以：本件異議人即受處分人甲○○，於民國96
    年2月11日10時2分許，駕駛車牌號碼575-CU營業小客車，行
    經臺北縣新店市○○路○段與229巷交岔路口時，為臺北縣政
    府警察局新店分局交通分隊警員胡吉宏攔檢，以受處分人有
    道路交通管理處罰條例第36條第1項規定之違規行為，而掣
    發臺北縣政府警察局北縣警交字第C00000000號舉發違反道
    路交通管理事件通知單予以舉發，受處分人於應到案日期即
    96年2月26日繳納新臺幣（下同）1,500元罰鍰，但仍未辦理
    執業登記，嗣臺北市交通事件裁決所以受處分人有道路交通
    管理處罰條例第36條第1項、第2項之違規行為，於97年11月
    17日以北市裁罰字第裁22-C00000000號裁決書裁處受處分人
    罰鍰1,500元，且吊銷駕駛執照1年，且依同條例第67條第3
    項規定於1年內不得考領駕駛執照。
二、本件受處分人異議意旨略以：伊已72歲且目前無業，係因交
    通不便始借用第三人乙○○所有車牌號碼575-CU號營業小客
    車（登記為興家交通企業有限公司所有），至臺北縣新店市
    ○○路106巷拿取藥物，並無載客營業行為，伊原已繳納1,5
    00元罰鍰結案，未料原處分機關竟又吊銷其自用小客車執照
    ，實有可議，爰依法聲明異議等語。
三、按計程車駕駛人，未向警察機關辦理執業登記，領取執業登
    記證，即行執業者，處新臺幣1,500元以上3,600元以下罰鍰
    。計程車駕駛人，不依規定辦理執業登記，經依前項處罰仍
    不辦理者，吊銷其駕駛執照，固為道路交通管理處罰條例第
    36條第1項、第2項所明文規定。惟按「申請汽車駕駛執照考
    驗者，應具有下列資格：一、年齡：……(三)考領職業駕駛執
    照須年滿20歲，最高年齡不得超過65歲」、「具備下列各款
    資格且無第93條各款情事者為優良駕駛，得申請個人經營計
    程車客運業：一、年齡30歲以上，65歲以下者。但年滿60歲
    者，應每年至公立醫院作體格檢查1次，合格者應檢具體格
    表，於屆滿1個月前向當地公路監理機關申請換領有效期限
    一年之小型車職業駕駛執照」，乃道路交通安全規則第60條
    第1項、受處分人行為時之汽車運輸業管理規則第92條所分
    別明文規定，是年滿65歲之人，依規定已不能請領小型車職
    業駕駛執照，亦不得經營計程車客運業，因而其自不可能向
    警察機關辦理執業登記，領取執業登記證，先予敘明。
四、經查，本件受處分人甲○○於96年2月11日10時2分許，駕駛
    車牌號碼575-CU營業小客車，行經臺北縣新店市○○路○段
    與229巷交岔路口時，為臺北縣政府警察局新店分局交通分
    隊警員胡吉宏攔檢，而發覺受處分人並無執業登記證一節，
    為受處分人所不否認。受處分人雖辯稱伊僅係向友人借車辦
    事，並無營業行為，惟受處分人所駕駛之車輛係營業小客車
    ，依社會通念即係從事載客業務，雖為警查獲當時並無乘客
    在車內，自不能以此即認受處分人無執業行為；況受處分人
    收受舉發違反道路交通管理事件通知單後，未為申訴，而逕
    於96年2月26日繳納最低罰鍰1,500元，是受處分人確有未向
    警察機關辦理執業登記，領取執業登記證，即行執業，擔任
    計程車駕駛人之違規行為，堪以認定。惟查受處分人為25年
    10月8日出生，於本件舉發時已年滿70歲，依法已不得考領
    職業駕駛執照，亦不得經營計程車客運業，其未辦理執業登
    記而駕駛計程車為業，固屬道路交通管理處罰條例規定之違
    規行為，惟其既係因法律規定不能辦理執業登記，而非不依
    規定辦理執業登記，其違規行為自與道路交通管理處罰條例
    第36條第2項規定之情形有間，自不得依該條項規定處罰，
    原處分機關逕依該條項規定予以裁罰，此部分即有違誤。是
    應由本院將原處分撤銷，以受處分人有道路交通管理處罰條
    例第36條第1項之行為，裁處罰鍰1,500元，以資適法。
五、據上論斷，應依道路交通案件處理辦法第20條前段，裁定如
    主文。
中    華    民    國    98    年    1     月    19    日
                      交通法庭  法  官  劉素如
上正本證明與原本無異。
如不服本裁定，應於裁定送達後5 日內向本院提出抗告狀。
                                書記官  陳育君
中    華    民    國    98    年    1     月    19    日


司法院資訊處製作；財團法人民間司法改革基金會備份。
